最高法院民事裁定　　　　　　　九十六年度台抗字第七六八號
再 抗告 人　丁○○
訴訟代理人　李璧合律師
上列再抗告人因與甲○○等間聲請假扣押事件，對於中華民國九
十六年六月六日台灣高等法院裁定（九十六年度抗字第七０五號
），提起再抗告，本院裁定如下：
    主　文
原裁定廢棄，應由台灣高等法院更為裁定。
    理  由
本件再抗告人向台灣台北地方法院（下稱台北地院）聲請就相對
人甲○○之財產為假扣押，經該法院裁定准許後，相對人不服，
提起抗告。原法院以：按債權人就請求及假扣押之原因，如未先
為釋明，縱其陳明願供擔保或法院認為適當者，法院亦不得定相
當之擔保，命供擔保後為假扣押。查再抗告人提出承配家產會議
錄、聯名同意承配家產契約書、買賣契約書、農地田賦實物繳納
單、水利會會費繳納單、贈與稅繳納通知書、土地增值稅繳納通
知書、土地謄本、補償費計算單、支票、土地債券及土地異動索
引等件，固堪認其就假扣押之請求業已釋明。然相對人甲○○、
乙○○、丙○○民國九十四年度之所得，較之九十三年度非但未
減少，反而增加，且相對人現有財產總額達新台幣（下同）一億
七千六百四十一萬零七百六十六元，遠逾再抗告人與另一債權人
李定國欲對相對人主張合計五千九百萬元之債權，是相對人縱將
所有坐落台北縣汐止市○○段社后頂小段一八九－五地號等數筆
土地抵繳遺產稅，亦未達於無資力之狀態。再抗告人所提有關上
開情事之證據，尚難認其已就假扣押之原因予以釋明，依上說明
，再抗告人聲請假扣押，於法未合，不應准許，因而將台北地院
所為准予假扣押之裁定廢棄，並自為裁定駁回再抗告人之假扣押
聲請。惟按債權人就假扣押之原因固應先為釋明，然釋明如有不
足，依民事訴訟法第五百二十六條第二項之規定，既得由債權人
陳明願供擔保補強，則其如已提出能即時調查之證據，縱不足以
釋明請求確有日後不能強制執或甚難執行之虞，亦僅釋明不足，
而非未釋明。因此再抗告人提出相對人以其所有土地抵繳遺產稅
及領取銀行存款等證據，以釋明其請求有假扣押之原因，能否謂
為未釋明，尚待研求。況債務人所有之財產除對於特定債權人設
有擔保物權外，為一切債務之總擔保，倘債務人現有之財產已不
足清償一切債務，或因債務人浪費財產、增加負擔或就其財產為
不利益之處分後，將導致不足清償一切債務時，亦難謂請求日後
無不能強制執行或甚難執行之虞。乃原法院未遑注意及此，未就
再抗告人所主張相對人所負債務之實情為何，加以審酌，即為再
抗告人不利之裁定，要難謂無適用法規顯有錯誤之情事。再抗告
意旨，指摘原裁定不當，求予廢棄，非無理由。
據上論結，本件再抗告為有理由。依民事訴訟法第四百九十五條
之一第二項、第四百七十七條第一項、第四百七十八條第二項，
裁定如主文。
中　　華　　民　　國　九十六　年   十一   月    一    日
                      最高法院民事第六庭
                          審判長法官  朱　建　男
                                法官  顏　南　全
                                法官  黃　義　豐
                                法官  鄭　傑　夫
                                法官  蘇　清　恭
      本件正本證明與原本無異
                                      書  記  官
中　　華　　民　　國　九十六　年   十一   月   十四   日
                                                 H
